【裁判字號】    95,訴,1055
【裁判日期】    951108
【裁判案由】    毒品危害防制條例
【裁判全文】
臺灣板橋地方法院刑事判決              95年度訴字第1055號
公  訴  人  臺灣板橋地方法院檢察署檢察官
被      告  甲○○
                    （另案在臺灣新竹監獄執行中）
上列被告因違反毒品危害防制條例案件，經檢察官提起公訴（95
年度毒偵字第772號），因被告為有罪陳述，經本院聽取當事人
意見後，裁定依簡式審判程序審判，判決如下：
    主  文
甲○○施用第一級毒品，累犯，處有期徒刑拾月。扣案之海洛因
壹包之外包裝沒收，其內之第一級毒品海洛因（淨重零點壹貳公
克）沒收銷燬。又施用第二級毒品，累犯，處有期徒刑肆月。應
執行有期徒刑壹年。扣案之海洛因壹包之外包裝沒收，其內之第
一級毒品海洛因（淨重零點壹貳公克）沒收銷燬。
    事  實
一、甲○○前因施用毒品案件經本院以八十九年度毒聲字第四○
    三三號裁定送觀察、勒戒，嗣因無繼續施用毒品傾向經臺灣
    板橋地方法院檢察署檢察官以八十九年度毒偵字第四六○二
    號為不起訴處分，並於民國八十九年七月十七日釋放出所。
    又因施用毒品案件，經本院於九十年一月二十九日以八十九
    年度訴字第二二一五號刑事判決判處應執行有期徒刑十一月
    確定，嗣於九十一年九月十九日縮刑期滿執行完畢，復經本
    院依檢察官之聲請，裁定令入戒治處所施以強制戒治，嗣經
    本院裁定停止戒治付保護管束，於九十年十月三十日保護管
    束期間屆滿，執行完畢。詎猶不知悛悔，於上開強制戒治執
    行完畢後五年內，竟又基於施用第一級毒品海洛因及第二級
    毒品甲基安非他命（起訴書誤載為安非他命，以下均同）之
    犯意，於九十四年六月二十一日上午九時許，在臺北縣中和
    市○○路四五○號三樓住處，以將海洛因用水稀釋後置入注
    射針筒後注射之方式，施用第一級毒品海洛因一次，隨後在
    上址以將甲基安非他命置入玻璃球內燒烤吸食其煙霧之方式
    ，施用第二級毒品甲基安非他命一次。嗣於同年月二十二日
    晚間十一時十六分許，在臺北縣樹林市○○○街與千歲街口
    為警查獲，並扣得海洛因一包（淨重零點一二公克），復經
    採集其尿液送驗而查獲上情。
二、案經臺北縣政府警察局樹林分局報告臺灣板橋地方法院檢察
    署檢察官偵查起訴。因甲○○於本院準備程序中為有罪之陳
    述，經本院合議庭裁定以簡式審判程序審理。
    理  由
一、訊據被告甲○○對於前揭犯罪事實均坦承不諱，經查：
（一）被告經警採尿經送台灣檢驗科技股份有限公司，以EIA酵
      素免疫分析法初步檢驗，並以GC/MS氣相層析質譜儀法確
      認檢驗，證實呈甲基安非他命陽性反應及嗎啡陽性反應之
      事實，有該公司九十四年七月六日編號CH/二○○五/六○
      六八一號濫用藥物尿液檢驗報告、查獲違反毒品防制條例
      檢體送驗清單各一份在卷可稽（見偵查卷第二十二、二十
      三頁）。復查：
  １、海洛因施用入人體後水解還原成嗎啡，再循嗎啡之代謝方
      式排出體外，業據行政院衛生署藥物食品檢驗局以七三藥
      檢壹字第○三○二二一號函說明綦詳，且尿液中能否驗出
      嗎啡陽性反應，與其投與量、投與途徑、採尿時間、個人
      體質及檢測方法之靈敏度有關，國外曾有文獻報導注射六
      毫克之海洛因鹽酸鹽，其代謝物嗎啡之平均可檢出時限約
      為二十六小時，亦經行政院衛生署藥物食品檢驗局於八十
      一年九月八日以（八一）藥檢壹字第八一一四八八五號函
      釋明在案。
  ２、甲基安非他命經口服投與後，約百分之七十於二十四小時
      內自尿中排出，約百分之九十於九十六小時內自尿中排出
      ，由於目前國內尿液中甲基安非他命之檢驗僅為鑑定其是
      否呈陽性反應，尚未定其含量，且甲基安非他命成分之檢
      出與其投與方式、投與量、個人體質、採尿時間與檢測儀
      器之精密度等諸多因素有關，因此僅憑尿液中呈甲基安非
      他命陽性反應，並無法確實推算吸食時間距採集時間之長
      短，惟依上述資料推斷，最長可能不會超過四日即九十六
      小時，此經行政院衛生署藥物食品檢驗局於八十一年二月
      八日以（八一）藥檢壹字第○○一一五六號函釋明在案。
  ３、前揭尿液檢驗報告載明係以GC/MS （即氣相層析質譜儀分
      析法）方法作為確認檢驗之方式，而該方法之原理係檢品
      經氣化後，通過層析管分離純化，再將純化後之成分循序
      送入質譜儀做個別鑑定。因質譜儀所測定之圖譜，在化學
      上被公認具有指紋特性，故可據以完全判定該檢品係為何
      種化合物。是以氣相層析質譜儀（GC/MS）作藥 物及其代
      謝產物之定性及定量分析，幾乎不會有偽陽性反應產生，
      此經台北榮民總醫院於八十三年四月七日以八三北總內字
      第三○五九號函釋明在案。
  ４、另人體施用甲基安非他命後，其主要代謝物中，未改變型
      態之甲基安非他命占施用劑量達百分之四十三，安非他命
      則約為百分之五；人體若係施用安非他命後，主要代謝物
      中則有未改變型態之安非他命，但無甲基安非他命，此經
      法務部調查局以九十三年五月四日調科壹字第○九三六二
      四一三九八○號函釋明在案。足見人體若施用安非他命，
      其尿液代謝物不可能出現甲基安非他命，惟人體若施用甲
      基安非他命，其尿液代謝物除主要有甲基安非他命外，亦
      可能有少量之安非他命。是本件被告之尿液除呈現較少量
      之安非他命陽性反應外，主要係呈現甲基安非他命之陽性
      反應，依上開函示，被告自不可能係施用安非他命，而應
      係施用甲基安非他命。公訴意旨認被告係施用安非他命，
      容有誤解。
  ５、準此被告之尿液經以氣相層析質譜儀分析法檢驗，既係呈
      嗎啡及甲基安非他命陽性反應，顯見被告應有在前揭犯罪
      時間連續施用第一級毒品海洛因及第二級毒品甲基安非他
      命之行為甚明。
（二）扣案之第一級毒品海洛因一包送驗結果，確係第一級毒品
      海洛因（淨重零點一二公克），此有法務部調查局九十四
      年九月五日調科壹字第○六○○一○一五○號鑑定通知書
      （見臺灣板橋地方法院檢察署九十四年度毒偵字第三五八
      六號偵查卷第三十頁）一紙在卷足憑，應認上開扣案毒品
      確係海洛因無誤。
（三）此外被告前因施用毒品案件，經觀察、勒戒後，認無繼續
      施用毒品之傾向，業經臺灣板橋地方法院檢察署檢察官以
      八十九年度毒偵字第四六○二號為不起訴處分確定；復因
      施用毒品案件，經本院裁定令入戒治處所施以強制戒治，
      嗣於九十年十月二日停止處分付保護管束，迄九十年十月
      三十日保護管束期滿視為執行完畢。於強制戒治執行完畢
      後五年內，再犯本件施用第一級毒品海洛因及施用第二級
      毒品甲基安非他命之事實，堪以認定。
（四）綜上卷附之各項文書、扣案證物等補強證據已足資擔保被
      告於本院調查、審理中所為之上開任意性自白之真實性，
      依刑事訴訟法第一百五十六條第一項、第二項之規定，自
      得據被告前開任意性自白及各該補強證據相互利用，認本
      件事證明確，被告犯行洵堪認定，應予依法論科。
二、查被告行為後，於九十四年二月二日修正公布之刑法，業於
    九十五年七月一日施行。按行為後法律有變更者，適用行為
    時之法律，但行為後之法律有利於行為人者，適用最有利於
    行為人之法律，現行刑法第二條第一項訂有明文。此條規定
    乃與刑法第一條罪刑法定主義契合，而貫徹法律禁止溯及既
    往原則，係規範行為後法律變更所生新舊法律比較適用之準
    據法，是刑法第二條本身雖經修正，但刑法第二條既屬適用
    法律之準據法，本身尚無比較新舊法之問題，應一律適用裁
    判時之現行刑法第二條規定以決定適用之刑罰法律，合先敘
    明。又以本次刑法修正之比較新舊法，應就罪刑有關之共犯
    、未遂犯、想像競合犯、牽連犯、連續犯、結合犯，以及累
    犯加重、自首減輕暨其他法定加減原因（如身分加減）與加
    減例等一切情形，綜其全部罪刑之結果而為比較，最高法院
    九十五年五月二十三日九十五年第八次刑事庭會議決議可資
    參照。茲比較說明如下：
（一）修正前刑法第四十七條原規定：「受有期徒刑之執行完畢
      ，或受無期徒或有期徒刑一部之執行而赦免後，五年以內
      再犯有期徒刑以上之罪者，為累犯，加重本刑至二分之一
      」，修正後之刑法四十七條第一項則規定：「受徒刑之執
      行完畢，或一部之執行而赦免後，五年以內故意再犯有期
      徒刑以上之罪者，為累犯，加重本刑至二分之一」；查本
      件被告有如事實欄第一項所載之有期徒刑執行紀錄，此有
      臺灣高等法院被告前案紀錄表附卷可參，其於受有期徒刑
      執行完畢後，五年以內故意再犯本件有期徒刑以上之罪，
      不論依修正前之刑法第四十七條，或修正後之刑法第四十
      七條第一項規定，均構成累犯，修正後之規定，並未較有
      利於被告。
（二）修正前刑法第五十一條第五款原規定：「宣告多數有期徒
      刑者，於各刑中之最長期以上，各刑合併之刑期以下，定
      其刑期。但不得逾二十年」，修正後之刑法第五十一條第
      五款則規定：「宣告多數有期徒刑者，於各刑中之最長期
      以上，各刑合併之刑期以下，定其刑期。但不得逾三十年
      」；本件被告所犯施用第一級毒品罪、施用第二級毒品罪
      ，兩罪應予分論併罰（詳後述），而有定其應執行刑之必
      要；比較新舊法結果，修正後之規定，亦未較有利於被告
      。
（三）綜上修正前、後刑法規定比較之結果，修正後之刑法規定
      並未較有利於被告，揆諸前揭說明，本件自應適用被告行
      為時即修正前之刑法規定。
三、按海洛因、甲基安非他命分屬於毒品危害防制條例第二條第
    二項第一款所規定之第一級毒品及同條項第二款所規定之第
    二級毒品，核被告施用海洛因、甲基安非他命之行為，分別
    係犯毒品危害防制條例第十條第一項之施用第一級毒品罪及
    同條第二項之施用第二級毒品罪。其施用前後持有毒品之低
    度行為，應為施用毒品之高度行為所吸收，均不另論罪。被
    告所犯上開二罪間，犯意各別，罪名互異，應分論併罰。又
    被告有如事實欄一所載之犯罪科刑及執行紀錄，有臺灣高等
    法院被告前案紀錄表在卷可參，其於受有期徒刑之執行完畢
    後，五年內故意再犯本件有期徒刑以上之罪，為累犯，應依
    修正前刑法第四十七條規定加重其刑。本院審酌被告施用毒
    品，足以戕害其身心，滋生其他犯罪，惡化治安，嚴重損及
    公益，且被告前曾犯施用毒品罪，業經強制戒治執行完畢釋
    放，仍未戒斷其施用毒品之惡習，竟再為本件施用毒品犯行
    ，顯見其不思悔改，及其犯後坦承犯行，而其施用毒品行為
    於本質上係屬自我戕害行為，反社會性之程度應屬較低，及
    其犯後坦承犯行態度尚稱良好等一切情狀，量處如主文所示
    之刑，並定其應執行之刑，以資懲儆。
四、末按刑法第三十八條第一項第一款、第二項雖已將「左列」
    改為「下列」，「犯人」改成「犯罪行為人」，然因沒收屬
    於從刑，依照最高法院九十五年五月二十三日第八次刑事庭
    會議決議第一點第（五）小點：「從刑附屬於主刑，除法律
    有特別規定者外，依主刑所適用之法律」，本案有關扣案海
    洛因四包外包裝之沒收部分，其主刑係毒品危害防制條例第
    十條第一項，與前揭刑法修正無涉，而該主刑規定於九十五
    年七月一日前即已存在且未變更，則依刑法第十一條前段規
    定適用刑法第三十八條宣告沒收時，亦應適用行為時與主刑
    同時存在之修正前刑法第三十八條之規定。準上，扣案海洛
    因一包（淨重零點一二公克）屬第一級毒品，且係本件查獲
    之毒品，不問屬於犯人與否，爰依毒品危害防制條例第十八
    條第一項前段規定，均併予宣告沒收銷燬之（惟鑑驗耗罄之
    毒品既已滅失，自毋庸宣告沒收銷燬），其外包裝係用於包
    裹毒品，防其裸露、潮濕，便於攜帶施用，亦係供施用毒品
    所用或預備之物，且係被告所有，此據被告於本院審理時供
    明在卷，爰依前揭說明適用修正前刑法第三十八條第一項第
    二款規定，亦均併予宣告沒收。
據上論斷，應依刑事訴訟法第二百七十三條之一第一項、第二百
九十九條第一項前段，毒品危害防制條例第十條第一項、第二項
、第十八條第一項前段，刑法第十一條前段、第二條第一項前段
、修正前刑法第四十七條、第五十一條第五款、第三十八條第一
項第二款，判決如主文。
本案經檢察官沈志成到庭執行職務。
中    華    民    國    95    年    11    月    8     日
                  刑事第十五庭  審判長法  官  陳鴻清
                                      法  官  朱嘉川
                                      法  官  劉安榕
上列正本證明與原本無異。
如不服本判決，應於判決送達後十日內向本院提出上訴狀（應附
繕本），上訴於臺灣高等法院。
                                      書記官  楊馥如
中    華    民    國    95    年    11    月    8     日
附錄本案論罪科刑法條全文：
毒品危害防制條例第10條
施用第一級毒品者，處 6 月以上 5 年以下有期徒刑。
施用第二級毒品者，處 3 年以下有期徒刑。


司法院資訊處製作；財團法人民間司法改革基金會備份。
